最高法院刑事判決　　　　　　　　　　　　　　　八十八年度台上字第七一一八號
　　上　訴　人　甲 ○ ○
　　選任辯護人　黃源湖律師
右上訴人因違反稅捐稽徵法案件，不服台灣高等法院中華民國八十六年十一月十三日
第二審判決（八十六年度上訴字第三○四七號，起訴案號：台灣台北地方法院檢察署
八十五年度偵字第一九六九三號），提起上訴，本院判決如左：
    主  文
原判決撤銷，發回台灣高等法院。
    理  由
本件原判決認定上訴人甲○○係北固有限公司負責人，為商業負責人，明知陳明順於
民國八十年間未在其公司工作，竟製作登載陳明順八十年一月至十二月在其公司領取
薪資新台幣二十六萬四千元之各類所得扣繳暨免扣繳憑單，足以生損害於陳明順及稅
捐稽徵之正確性，並提出向稅捐稽徵機關申報稅捐，案經陳明順告訴等情，因而撤銷
第一審諭知上訴人無罪之判決，改判論處商業負責人，以明知為不實之事項，而填製
會計憑證罪刑，固非無見。惟查：有罪判決書事實之記載，不僅應記載犯罪之行為，
舉凡犯罪之年、月、日及地點與適用法律有關者，應依法認定予以明確之記載，方足
為適用法律之根據。商業會計法就商業負責人、主辦及經辦會計人員以明知為不實之
事項而填製會計憑證或記入帳冊者，於八十四年五月十九日該法修正公布前，係於第
六十六條第一款設有處罰規定，其法定刑為五年以下有期徒刑、拘役或（銀元）一萬
元以下罰金，其後經修正公布改列為第七十一條第一款，法定刑變更為五年以下有期
徒刑、拘役或科或併科新台幣十五萬元以下罰金。本件原判決於事實認定上訴人明知
陳明順未在其公司工作，竟製作八十年一月至十二月在其公司領取薪資之各類所得扣
繳暨免扣繳憑單，如果無訛，究上訴人係何時製作，攸關新舊法律之比較適用，原判
決並未明白認定其製作之時間及地點，而逕適用八十四年五月九日修正後之第七十七
條第一款論處，其事實不明，本院自無從為法律適用當否之判斷，已有違誤。又公訴
人係認上訴人犯刑法第二百十六條、第二百十五條、稅捐稽徵法第四十一條，原判決
認稅捐稽徵法部分不能證明，而商業會計法第七十一條第一款係刑法第二百十六條、
第二百十五條之特別法，乃改依該條處斷，其斷罪法條已與起訴法條不同，竟未適用
刑事訴訟法第三百條，亦有適用法則不當之違誤。以上諸端，或為上訴意旨所指摘，
或為本院得依職權調查之事項，應認原判決有撤銷發回之原因。
據上論結，應依刑事訴訟法第三百九十七條、第四百零一條，判決如主文。
中      華      民      國    八十八    年     十二     月      九      日
                              最高法院刑事第二庭
                                  審判長法官  莊  來  成
                                        法官  呂  潮  澤
                                        法官  謝  俊  雄
                                        法官  白  文  漳
                                        法官  蘇  振  堂
      右正本證明與原本無異
                                              書  記  官
中      華      民      國    八十八    年     十二     月     十六     日
